【裁判字號】    92,交聲,1821
【裁判日期】    921229
【裁判案由】    交管條例聲異
【裁判全文】
臺灣板橋地方法院交通事件裁定                  九十二年度交聲字第一八二一號
    原處分機關  交通部公路總局臺北區監理所
    異  議  人
    即受處分人  甲○○
右列受處分人因違反道路交通管理處罰條例案件，對於交通部公路總局臺北區監理所
九十二年十一月二十一日北監營字第裁四○—ＡＢＺ三八○四三一號、第裁四○—Ａ
ＢＺ三八○四三二號裁決處分（原舉發案號：臺北市政府警察局北市警交大字第ＡＢ
Ｚ三八○四三一號、第ＡＢＺ三八○四三二號），聲明異議，本院裁定如左：
    主      文
異議駁回。
    理      由
一、本件異議意旨略以：異議人即受處分人甲○○於民國（下同）九十二年九月八日
    晚間外出買東西，停於距離紅綠燈二百公尺處，進入商家買東西約十多秒，一名
    警員行駛至前，告知伊闖紅燈，並要求出示行照、駕照，當時並不是行駛中為何
    攔檢，當時也並無闖紅燈，也並無攔停不停逕行離去，當時現場也有人證，警員
    當時即使開紅單也應告知當事人簽名，而非私下開單，伊當時並無離開，係警員
    先行離去，應請該名警員提出證明，故依法聲明異議云云。
二、按汽車（含機器腳踏車即機車）駕駛人，行經有燈光號誌管制之交岔路口闖紅燈
    者，處新臺幣一千八百元以上五千四百元以下罰鍰；次按汽車駕駛人，駕駛汽車
    有左列情形之一，而本章各條無處罰之規定者，處新臺幣九百元以上一千八百元
    以下罰鍰：一、不服從交通勤務警察或依法令執行交通指揮、稽查任務人員之指
    揮或稽查者；又汽車駕駛人之行為有左列情形之一，當場不能或不宜攔截製單舉
    發者，得對汽車所有人逕行舉發處罰：一、闖紅燈或平交道。二、搶越行人穿越
    道。三、違規停車而駕駛人不在場。四、不服指揮稽查而逃逸，或聞消防車、救
    護車、警備車、工程救險車之警號不立即避讓。五、違規停車或搶越行人穿越道
    ，經各級學校交通服務隊現場導護人員簽證檢舉。六、其他違規行為經以科學儀
    器取得證據資料者。前項逕行舉發，應記明車輛牌照號碼、車型等可資辨明之資
    料，查明汽車所有人姓名或名稱、住址後，製單舉發處罰之，道路交通管理處罰
    條例第五十三條、第六十條第二項第一款、第七條之二第一項、第二項分別定有
    明文；又逕行舉發違反道路交通管理事件，經汽車所有人依通知單之應到案日期
    前到案，並告知違規駕駛人姓名、身分證統一編號及住址者，處罰機關應即另行
    通知違規駕駛人到案依法處理；逾應到案日期，處罰機關應依本條例第八十五條
    第三項規定處罰該汽車所有人，違反道路交通管理事件統一裁罰基準及處理細則
    第二十四條亦有明定。
三、經查：本件異議人所有之車牌號碼ＤＶＲ－○八二號輕型機車，於九十二年九月
    八日二十三時五十六分許，經駕駛行經臺北市○○○道、大理街一六○巷二十六
    弄之交岔路口時，因駕駛人闖紅燈及拒絕出示駕照、行照而不服從交通勤務警察
    之稽查等違規事由，為警逕行舉發等情，有臺北市政府警察局北市警交大字第Ａ
    ＢＺ三八○四三一號、第ＡＢＺ00000000號舉發違反道路交通管理事件
    通知單影本在卷足稽，並經證人即臺北市政府警察局萬華分局大理街派出所警員
    乙○○到庭結證稱：「（本件舉發經過情形如何？）當時我擔任巡邏勤務經台北
    市○○○道、大理街一六○巷二十六弄那個路口，看到紅綠燈是紅的，我不急著
    經過那個路口，我看到對向有一輛機車，無視交通號誌過去。我看到他闖過路口
    ，我要去盤查，那個路口沒中間分隔島，他正好停在我前面的雜貨店，駕駛人是
    個男生，我就停在機車旁，附載人是個女生坐在機車上，我等駕駛人出來要詢問
    ，結果駕駛人出來之後我問他為何闖紅燈，他說沒有這麼做，我問他身分，他拒
    絕陳述，他就擅自牽機車走了，我沒有扣他的車，就記下車號，返所後逕行舉發
    ，才查出車主是甲○○。」、「（是否有叫他拿出駕照、行照？）有。」、「（
    在何處記下車號？）當場，就是在雜貨店那裡。」、「（如何確定看到闖紅燈的
    就是聲明人所有的這輛機車？）那個路口當時沒有什麼車輛，因為我看到紅燈及
    這輛車，我眼睜睜看到這輛車闖紅燈，我視線沒有離開過這部車子。」、「（本
    件駕駛人有跟你說不提出行照、駕照的理由嗎？）沒有，他說憑什麼，就把機車
    牽走。」（見本院九十二年十二月二十四日訊問筆錄），至於證人即實際之駕駛
    人陳世昌雖亦到庭證稱並無闖紅燈情事云云，然因其就此案件有密切之利害關係
    ，所言自堪存疑；又徵諸前開證人即警員乙○○與異議人及實際駕駛人陳世昌於
    此之前並不認識，此為渠等所自承（見本院九十二年十二月二十四日訊問筆錄）
    ，則衡情證人乙○○應無故為構陷之理；況且，按交通警員掣單舉發違反道路交
    通管理處罰條例所列之違規事實，本質上為行政處分，係公務員基於職務上權力
    ，依法就特定之具體事件所為具有公法上效果之單方行政行為，基於公務員為公
    法上行為具有公信力之原則，該行政處分當可被推定為真正，其據以依法處分之
    事實認定亦為真正無誤，此與民事訴訟法第三百五十五條第一項規定：「文書依
    其程式及意旨得認作公文書者，推定為真正。」之情形相同，本此公信原則，乃
    立法者賦予行政機關制定違反道路交通管理事件統一裁罰基準及處理細則，使勤
    務警員得當機處分（如該處理細則第十一條）以達其維護交通秩序、安全之行政
    目的。反之，若謂公務員一切行政行為均需預留證據以證其實，則國家行政勢必
    窒礙難行。據此，刑事訴訟法就犯罪證據有關之規定中與屬行政秩序罰之交通違
    規裁罰本質不合之部分，自不在準用之列，本院復查無任何證據足資證明警員有
    捏造事實違法舉發之情事，則執勤警員本其維護交通秩序、安全職責所為之舉發
    ，自應受到合法、正確之推定。
四、至於本案違規之駕駛人固非異議人本人，然異議人就此逕行舉發之違反道路交通
    管理事件，並未依違反道路交通管理事件統一裁罰基準及處理細則第二十四條之
    規定（已記載要旨於舉發違反道路交通管理事件通知單內），於應到案日期前到
    案，並告知違規駕駛人姓名、身分證統一編號及住址者，依此規定，自應依法處
    罰該汽車所有人即異議人，附此敘明。
五、綜上所述，異議人所辯不足採信，原處分機關援引道路交通管理處罰條例第五十
    三條（贅載第一項）、第六十條第二項第一款之規定，分別裁罰異議人罰鍰新臺
    幣一千八百元（並依道路交通管理處罰條例第六十三條第一項第三款之規定記違
    規點數三點）、九百元（並依道路交通管理處罰條例第六十三條第一項第一款之
    規定記違規點數一點）即無違誤或失當，本件異議為無理由，應予駁回。
據上論斷，應依道路交通案件處理辦法第十九條，裁定如主文。
中      華      民      國    九十二    年     十二     月    二十九    日
                                  臺灣板橋地方法院交通法庭
                                      法  官  陳  鴻  清
右正本證明與原本無異
如不服本裁定應於送達後五日內向本院提出抗告狀
                                      書記官  林  蔚  然
中      華      民      國    九十二    年     十二     月    二十九    日


司法院資訊處製作；財團法人民間司法改革基金會備份。
